【裁判字號】    95,交抗,20
【裁判日期】    950329
【裁判案由】    聲明異議
【裁判全文】
臺灣高等法院高雄分院刑事裁定          95年度交抗字第20號
抗  告  人
即受處分人  甲○○
上列抗告人因違反道路交通管理處罰條例聲明異議案件，不服臺
灣高雄地方法院中華民國95年2 月15日裁定（94年度交聲字第54
8 號），提起抗告，本院裁定如下：
    主  文
抗告駁回。
    理  由
一、抗告意旨略以：(一)依行政程序法第101 條規定，行政處分如
    有誤寫，可依申請更正，以書面通知本人。至今抗告人甲○
    ○均未收到，表示處分機關未更正。(二)行政行為之內容應明
    確，高雄市○道路有民族一路、民族二路，高雄市地圖卻沒
    有民族路。(三)行政程序法第10條規定，行政機關行使裁量權
    ，不得逾越法定之裁量範圍，並應符合法規授權之目的；第
    151 條第2 項規定，法規命令之內容應明列其法律授權之依
    據，並不得逾越法律授權之範圍與立法精神；第158 條第1
    項第2 款規定，法規命令，無法律之授權而剝奪或限制人民
    之自由、權利者，無效。道路交通管理處罰條例第49條為對
    不當迴車之處罰規定，抗告人在沒有禁止穿越、禁止迴車之
    地點，迴車穿越道路，原裁定既認定抗告人是迴車，又將抗
    告人視同左、右轉彎車看待；民族二路已有以安全島區○○
    ○道與慢車道，抗告人騎機車在慢車道行駛，即是靠右行駛
    的車道，難道還有再靠右的車道可供機車行駛；法律未規定
    機車迴車應以三段方式進行迴車，道路交通安全規則第99條
    第1 項第3 款內容，只談及左、右轉彎事項，並未有迴車事
    項規定。(四)原裁定「參酌上開道路交通安全規則第95條第1
    項前段及同法第99條第1 項第3 款規定，應遵循靠右行駛，
    且應為三段方式進行迴轉等情，有95年1 月5 日高雄市政府
    警察局交通警察大隊函文在卷可憑」；依此高雄市政府警察
    局交通警察大隊顯然觸犯刑法第213 條公務員登載不實罪，
    也有違反行政程序法第10條、第151 條之嫌。抗告人不服原
    裁定引用道路交通安全規則第99條無法源的不實事項，駁回
    抗告人之異議，依法提出抗告，請求撤銷原裁定、原處分等
    語。
二、按「汽車駕駛人轉彎時，有左列情形之一者，處200 元以上
    600 元以下罰鍰：二  不依標誌、標線、號誌指示者。」、
    「汽車除行駛於單行道或指定行駛於左側車道外，在未劃標
    線之道路，應靠右行駛。」、「機器腳踏車行駛之車道及轉
    彎，應依標誌或標線之規定行駛；無標誌或標線者，依左列
    規定行駛：三  同向三車道以上道路，均應以兩段方式進行
    左轉彎。」，道路交通安全規則道路交通管理處罰條例第48
    條第1 項第2 款、第95條第1 項前段、第99條第1 項第3 款
    分別定有明文。
三、經查：
  (一)抗告人即受處分人甲○○（以下簡稱抗告人）於民國94年8
    月22日上午11時40分許，騎乘車牌號碼L55-825 重型機車，
    行經高雄市○○路與六合路口時，為警舉發「未依兩段式左
    轉」之事實，有舉發違反道路交通管理事件通知單、裁決書
    在卷可憑（見高雄區監理所聲明異議移送卷第1 、2 頁），
    復經舉發之員警李振卿於原審到庭作證屬實（見原審卷第12
    、13頁）。
  (二)抗告人以本件舉發違反行政程序法第101 條、第10條、第15
    1 條第2 項、第158 條第1 項第2 款，且依道路交通管理處
    罰條例第49條、道路交通安全規則第99條第1 項第3 款規定
    內容，均未規範抗告人之本件駕駛行為，又高雄市政府警察
    局交通警察大隊有觸犯刑法第213 條公務員登載不實罪嫌等
    語置辯。惟：
  依本件舉發違反道路交通管理事件通知單所載違規地點「民
    族、六合路口」，已可明確顯示違規地點係在民族路與六合
    路路口，自不因未載明為民族「二」路而有所異。
  本件開舉發違反道路交通管理事件通知單上所載違規車輛種
    類：重機車，違規時間：94年8 月22日11時40分，違規地點
    ：民族、六合路口等記載，其中「重」、「11」、「六」等
    三字雖有塗改，惟並無模糊不清情事，復經證人李振卿於原
    審到庭證稱：「開罰單當時因有筆誤，且伊沒有帶職名章，
    所以才未在更正處蓋章；甲○○曾申訴塗改處未蓋章的事，
    但監理所認為此情形仍需裁罰」等語（見原審卷第12頁筆錄
    ）；又抗告人曾於94年9 月5 日，以上開舉發違反道路交通
    管理事件通知單塗改處未蓋章，向交通部公路總局高雄區監
    理所提出申訴，經交通部公路總局高雄區監理所函請高雄市
    政府警察局交通警察大隊說明，經該大隊以94年9 月13日高
    市警交三字第0940017065號函覆稱：「本案執勤員警於製單
    時筆誤，因未帶職名章，未於更正處蓋章；惟甲○○君違規
    屬實」等語，復經交通部公路總局高雄區監理所以高監營字
    第0940046129號函附覆抗告人（並以上開高雄市政府警察局
    交通警察大隊函為附件）：「經原舉發單位查復違規屬實」
    等語，有交通違規述單及查詢單1 紙、上開函文2 紙在卷可
    按（見高雄區監理所聲明異議移送卷第3 、5 、6 頁）。則
    本件舉發違反道路交通管理事件通知單所載內容已屬修正後
    無誤之內容，並由交通部公路總局高雄區監理函覆抗告人塗
    改處未蓋章之理由，自無抗告人所謂應更正或未通知抗告人
    之情形。
  本件舉發違反道路交通管理事件通知單所載舉發違反法條為
    「道路交通管理處罰條例第48條第1 項第2 款」，與同條例
    第49條無涉；且抗告人所為違規舉發前係在中國信託銀行（
    民族二路東側）繳款後前行至被舉發之違規地點（民族二路
    西側）之辯解，縱屬為真，該駕駛行為亦係逆向行駛，而非
    抗告人所稱之「迴車」，有道路交通現場圖1 紙在卷可參（
    見原審卷第15頁），抗告人就此自有誤認；又抗告人若欲從
    中國信託銀行騎乘機車前行至被舉發之違規地點，亦應依道
    路交通安全規則第99條第1 項第3 款規定，依三段式轉彎方
    式為之，有高雄市政府警察局交通警察大隊95年1 月5 日高
    市警交三字第0950000106號函在卷可稽（見原審卷第22頁）
    ；再者，道路交通安全規則係依道路交通管理處罰條例第92
    條第1 項規定所訂定，有法律授權。則原裁決機關以抗告人
    不依標誌線號誌指示，適用道路交通管理處罰條例同條例第
    48條第1 項第2 款、第63條第1 項規定，處罰鍰600 元，並
    記違規點數1 點，於法自無不合。至於抗告人空言指摘高雄
    市政府警察局交通警察大隊95年1 月5 日高市警交三字第09
    50000106號函文內容，涉有刑法第213 條犯罪情事，自屬抗
    告人個人之臆測之詞，炯不足採。
  (三)原審法院因而認抗告人之異議為無理由，依道路交通案件處
    理辦法第19條規定，裁定駁回抗告人之異議，經核並無違誤
    。抗告人所執上開抗告理由，顯屬無據，應予駁回。
四、據上論結，應依道路交通案件處理辦法第26條，刑事訴訟法
    第412條，裁定如主文。
中    華    民    國    95    年    3     月    29    日
                  刑事第七庭    審判長法  官  莊飛宗
                                      法  官  黃憲文
                                      法  官  曾逸誠
以上正本證明與原本無異。
不得再抗告。
中    華    民    國    95    年    3     月    29    日
                                      書記官  黃富美


司法院資訊處製作；財團法人民間司法改革基金會備份。
